【裁判字號】    88,重訴,11
【裁判日期】    901030
【裁判案由】    殺人等
【裁判全文】
臺灣新竹方法院刑事判決                            八十八年度重訴字第一一號
    公  訴  人  臺灣新竹地方法院檢察署檢察官
    被      告  己○○
    選任辯護人  羅秉成  律師
                詹惠芬  律師
                魏順華  律師
右列被告因殺人等案件，經檢察官提起公訴（八十八年度偵字第六二七八號），本院
判決如左︰
    主  文
己○○殺人，處有期徒刑拾貳年，褫奪公權捌年，扣案之尖刀壹把沒收；又傷害人之
身體，處有期徒刑壹年，扣案殘餘玻璃瓶壹只沒收。應執行有期徒刑拾貳年陸月，褫
奪公權捌年，扣案之尖刀壹把、殘餘玻璃瓶壹只，均沒收。
    事  實
一、己○○與丁○○原為同居男女朋友關係，嗣因丁○○欲與己○○分手，致己○○
    心懷怨恨，於民國（下同）八十八年七月三十一日晚上，己○○攜帶其所有之尖
    刀一把（單面刀刃，刀長三五．四公分，刀刃長二三．三公分，刀柄長十二．一
    公分），駕駛ＤＱ─五０三六號自小客車先至新竹市某不詳店，購買硫酸一瓶倒
    於其平日使用之玻璃水杯置於車內，旋至新竹市○○路二十四號丁○○家中附近
    等候丁○○外出，意欲丁○○不願復合時即用硫酸傷害丁○○。嗣於同日晚上八
    時四十分許，丁○○外出至同市○○路十三號甲○○經營之「元東商店」購物，
    己○○見機不可失，持前開尖刀尾隨丁○○進入商店，要脅陳女與其上車談判，
    惟因陳女不從，二人在「元東商店」前僵持拉扯，詎己○○竟惱羞成怒，基於傷
    害之故意，返回車內取出裝有硫酸之玻璃杯作勢欲潑陳女，陳女見狀用手抓住玻
    璃杯，惟仍遭己○○以硫酸潑及陳女手、腳，致陳女受有右手臂硫酸燒傷一×一
    公分及二×二公分、左手臂硫酸燒傷一×一公分、左腿硫酸燒傷二×二公分之傷
    害。旋丁○○之父戊○○、兄陳文生在自宅前聽聞丁○○之呼救，二人趕往搭救
    丁○○，戊○○並在「元東商店」側門旁，隨手拿該商店搖遮陽棚用，長約一八
    七．七公分之鐵條，與徒手之陳文生沿ＤＱ─五０三六號自小客車欲包抄追打己○○，詎竟因此引致己○○之殺機，持前開尖刀朝陳文生身上砍剌六刀，致陳文
    生受有胸部上端中央部一處表淺刀剌傷、左胸部上端一處表淺刀剌傷、左胸外上
    部一處刀砍傷、左胸部下端近中央部一處刀剌傷、右下背部近腰處一處表淺刀割
    傷、左手臂背側近腕處一處表淺刀割傷等傷害，其中左胸部下端近中央部之刀剌
    傷深達十二公分，剌過胸部皮下及肌肉，穿過第六及第七肋間，切斷第七及第八
    肋骨，進入左胸腔內，剌破心臟，因之造成兩側氣、血胸及心包囊積血，導致陳
    文生失血過多，休克死亡。己○○見行凶後上車欲發動車子離去，惟憤怒之戊○○持前開鐵條剌打ＤＱ─五０三六號自小客車前後擋風玻璃，另陳文生之母陳何
    滿妹亦持木棍與不詳鄰人數人分持不詳硬物，共同敲打前開自小客車及圍毆己○○，致己○○亦因之受有頭部外傷併顱骨骨折、左側硬腦膜下出血、左側外傷性
    蜘蛛膜下出血、頭皮撕裂傷、右手臂撕裂傷、左手前臂瘀傷、鞏膜破裂等傷害（
    此部分另由本院審理，並據己○○撤回告訴為不受理判決確定），己○○嗣經送
    往台灣省立新竹醫院戒護就醫，警方並在上開地點扣得己○○所有行凶用之尖刀
    一把及裝硫酸用之殘餘玻璃瓶一只。
二、案經丁○○訴由新竹市警察局第二分局報請台灣新竹地方法院檢察署檢察官偵查
    起訴。
    理  由
一、訊據被告己○○固不否認於右揭時地持硫酸要脅被害人丁○○，並持尖刀刺中被
    害人陳文生胸部，致被害人陳文生死亡之事實，惟矢口否認有何傷害丁○○及殺
    害陳文生之故意，辯稱：伊只是拿硫酸要嚇丁○○，在「元東商店」門口伊把玻
    璃杯丟在地上，硫酸不小心噴到她，嗣戊○○、陳文生、陳秀滿妹及不詳人士趕
    到，即分別拿鐵條、棍子、小刀等圍毆伊，伊上車躲避，車窗玻璃都被打破，伊
    沒有辦法，才拿刀子下車嚇他們，因陳文生最靠近伊，伊才剌他，不是有意要殺
    他云云。經查：
（一）被告於本院坦承案發當日下午四時許，先在新竹市某商店購買硫酸稀釋於玻璃
      杯中欲恐嚇被害人丁○○，且於偵查中供稱：「（為何硫酸會潑到丁○○？）
      因他爸爸和哥哥過來，我看他們過來才潑的，當時我有將刀子帶進超市內，後
      來叫她上車，她不肯我才又回車上，把刀放在車上，再將硫酸拿出來」、「我
      原本是要用硫酸潑丁○○，我再用車上的刀自殺：：」、「因丁○○騙我二百
      多萬，丁○○在外所欠的賭債我都替她還清，但她後來不與我交往，也不接我
      電話，我原本是要拿硫酸恐嚇她，若她不從，我則要用硫酸潑她，刀子是我準
      備自殺用的」等語（見相卷第十九頁反面、二十頁正、反面），足見被告於購
      置硫酸欲找被害人丁○○談判前，已決意若談判不成即持硫酸潑被害人丁○○
      ，其有傷害之故意甚明，所辯無非卸責之詞，不足採信。此外，復有扣案裝硫
      酸用之殘餘玻璃瓶一只及被害人丁○○之驗傷診斷證明書一紙在卷可稽，並經
      本院命法警勘驗被害人丁○○之傷勢確認無訛，是被告傷害犯行明確，洵堪認
      定。
（二）又被害人陳文生於右揭時地，遭被告以尖刀剌死乙節，迭據證人乙○○、戊○○於警、偵訊及本院指述綦詳，且被害人陳文生確受有胸部上端中央部一處表
      淺刀剌傷、左胸部上端一處表淺刀剌傷、左胸外上部一處刀砍傷、左胸部下端
      近中央部一處刀剌傷、右下背部近腰處一處表淺刀割傷、左手臂背側近腕處一
      處表淺刀割傷等傷害，其中左胸部下端近中央部之刀剌傷深達十二公分，剌過
      胸部皮下及肌肉，穿過第六及第七肋間，切斷第七及第八肋骨，進入左胸腔內
      ，剌破心臟，因之造成兩側氣、血胸及心包囊積血，導致被害人陳文生失血過
      多，休克死亡之事實，為被告所自承，並經臺灣新竹地方法院檢察署檢察官督
      同法醫師相驗後解剖確認無訛，製有勘驗筆錄、驗斷書、相驗屍體證明書及法
      務部法醫研究所鑑定書在卷可稽。
（三）被告雖辯稱其係因防衛過當傷及被害人陳文生，無殺人犯意云云。惟查證人甲○○於警訊中證稱：「丁○○於右記時、地到我開設之商店購買啤酒和泡麵之
      際，陳碧琳突然駕駛ＤＱ─５０３６號自小客停在商店門口，即迅速下車往店
      內走將丁○○拉住，往陳嫌車上拉走，丁○○不從。陳碧琳往丁○○他家望過
      去，有看丁○○他家門口有貯立幾個人，丁○○又不願跟他上車談判，陳嫌便
      憤怒的從車上拿了半透明液體，往丁○○身上潑灑，該透明液體潑完後，我就
      見死者陳文生和他的父親上前往兇手陳碧琳這邊跑過來。陳文生和陳碧琳一碰
      面，不發一語，就互毆，我從櫃台望過去，死者和兇隒都各持類似刀械東西，
      互相揮舞。我看見情況危急我就馬上撥電話報警，撥完電話我就看見死者躺在
      店門口，滿身是血。我看情況不對，就將鐵門關下，關鐵門之際，我有看見凶
      嫌己○○跳進他的車內坐著，之後我的鐵門就關下。我只聽到門外有汔車被砸
      毀的聲音」；於偵查中證稱：「：：當時己○○潑完硫酸後，陳文生太太進來
      叫我報案，並將她的小孩抱給我，於是我打電話報警，我電話還未講完，就聽
      到乙○○講要叫救護車：：」、「是打完第二通一一九才看到陳文生倒地」、
      「（陳文生倒地多久後，才看到己○○坐在車上？）約在陳文生倒地一分鐘內
      ，己○○坐上車」、「（己○○坐在車上時，有無看到有人敲他車玻璃？）那
      時候沒有看到」、「（你拉下鐵門後，有無聽到外面有何聲音？）當時我站在
      鐵門後面，聽到有玻璃破掉的聲音：：」（偵卷第十五頁正、反面、第七九頁
      反面至八一頁正面）、「（有無看到己○○逃進車內情形？）我當時要關鐵門
      時，看見他跳到車上，但不知他車是否發動，也未注意他身上有無血跡」、「
      在警訊中載我有看見他二人各持類似刀械互相揮舞是不對的。因為我沒有看見
      他們剌殺情形」（相驗卷第一六頁正、反面）；於本院證稱：「：：警訊關於
      死者與被告各持類似刀械東西互相打鬥不實在。因為我沒有看到，但警察說沒
      關係，叫我先簽名，其餘部分均實在」、「（關下鐵門後，有否聽到外面有何
      聲音？）聽到玻璃破碎及救護車聲音」等語，對被害人陳文生係遭人剌倒在地
      後，被告才上車，嗣其拉下鐵門後方聽到玻璃破碎聲乙節述之甚詳，並與被告
      上開所辯過程相左，且被告於偵查中辯稱其係因遭陳文生拿長約五、六十公分
鐵條剌其左眼，沒有辦法才拿刀剌他（偵卷第五一頁正面）云云，嗣於本院又
      改稱係戊○○拿鐵條，陳文生拿木棍云云，前後所供已不一致，況扣案鐵條長
      約一八七．七公分，業據本院當庭度量無訛，被害人陳文生若持之與被告對打
      ，外加其旁尚有多人相助，豈有輕易遭被告砍剌多刀之理？足見被告所辯其係
      在車內遭受攻擊，車窗玻璃皆被打破，不得已而持刀恫嚇對方云云並非實在。
（四）又新竹市警察局第二公局專案查證報告之偵查結果雖記載訪談新竹市○○路十
      八號、二六號屋主，命案未發生時陳文生及戊○○徒手未帶武器追逐被告欲加
      毆打，並沿ＤＱ─五０三六號自小客車包抄被告，追至關東路十三號前將被告
      毆打成傷，被告情急之下打開自小客車車門取出水果刀，朝陳文生身上亂剌等
      情，惟並未製作訪談筆錄，其真實性已非無疑。且證人即新竹市○○路十八號
      屋主丙○於本院證稱其並未看到命案情形；另證人即新竹市○○路二六號屋主
      庚○○於台灣新竹地方法院檢察署八十八年度偵字第八二九一號案中證稱：「
      （案發當天，你有目擊到事件的經過否？）我看到的是，己○○在元東商店門
      口與陳氏父子發生爭執，而己○○的車子停在元東商店門口，而己○○從他車
      子右側車門，自後繞到駕駛座，戊○○當時有手持鐵條從己○○的車頭繞到駕
      駛座，用鐵條打他的車子，當時己○○坐在駕駛座上發呆，而陳何滿妹則從家
      裏拿棍子，打己○○車子後面的部位」、「（你有無看到戊○○及陳文生追打
      己○○？）我沒有看到」、「（戊○○為何持鐵條攻擊己○○的汽車？）因當
      時他持鐵條打車子時，陳文生已經倒在地上，可能是氣憤」、「（你確定在陳
      文生被剌倒地前，己○○有無被陳氏父子追毆？）我是有看到陳氏父子二人有
      追圍己○○，但是他二人並沒有打到己○○，而是追到己○○的右車門，一下
      子陳文生就倒在地上，這時候戊○○才拿一根鐵條打己○○的車子」、「（戊○○在陳文生倒地之前，就已手持鐵條，你有看到戊○○以鐵條攻擊己○○身
      體？）沒有」等語。足見前開查證報告記載被告係遭戊○○、陳文生毆打成傷
      ，情急之下而持水果刀亂剌乙節並非實在。且證人庚○○前開證詞，亦與證人
      甲○○證述吻合，適足認定被害人陳文生被剌倒地後，被告方才坐上其自小客
      車。
（五）此外，復有扣案尖刀一把暨現場照片四幀在卷可資佐證，而扣案尖刀經送內政
      部警政署刑事警察局鑑驗結果，其上血跡ＤＮＡ與被害人陳文生血液之ＤＮＡ
      型別相符，有該局（八八）刑醫字第七六四六八號鑑驗書附卷可參。而扣案尖
      刀為金屬製不鏽鋼刀，刀刃為單面，末端甚尖，刀長三五．四公分，刀刃長二
      三．三公分，刀最寬處為三．三公分，刀柄長十二．一公分，此經法醫師量度
      後載於鑑定書內，並有照片附卷可按。以之刺往人之胸部，足生死亡結果，為
      一般人所明知，詎被告竟仍持向被害人胸部砍剌，造成被害人左胸部下端近中
      央部一刀剌傷深達十二公分，剌過胸部皮下及肌肉，穿過第六及第七肋間，切
      斷第七及第八肋骨，進入左胸腔內，剌破心臟，因之造成兩側氣、血胸及心包
      囊積血，導致被害人陳文生失血過多休克死亡，益見其用力甚猛，其有殺人之
      犯意甚明，辯護人為被告辯護稱其僅有傷害故意云云，尚非可採。綜上，本件
      事證明確，被告犯行應堪認定。
二、核被告己○○所為，係犯刑法第二百七十七條第一項之傷害罪、第二百七十一條
    第一項之殺人罪。其所犯上開二罪，犯意各別，罪名不同，應分論併罰。爰審酌
    被告之動機、手段、犯罪時所受之刺激及犯罪後猶飾詞避就，尚未與被害人家屬
    達成民事和解等情狀，量處如主文所示之刑，並定其應執行刑。又被告所犯殺人
    罪，依其犯罪之性質，認有宣告褫奪公權之必要，爰併依刑法第三十七條第二項
    之規定宣告褫奪公權八年。扣案之尖刀一把及裝硫酸用之殘餘玻璃瓶一只，係被
    告所有供本件犯罪所用之物，此據被告陳明在卷，爰依刑法第三十八條第一項第
    二款規定宣告沒收。至扣案搖遮陽棚用之鐵條一支，為證人甲○○所有，且與被
    告本件犯行無關，自不得為沒收之諭知，附此敘明。
據上論斷，應依刑事訴訟法第二百九十九條第一項前段，刑法第二百七十一條第一項
、第二百七十七條第一項、第五十一條第五款、第三十七條第二項、第三十八條第一
項第二款，罰金罰鍰提高標準條例第一條前段，判決如主文。
本案經檢察官林佳穎到庭執行職務
中    華    民    國      九十      年      十      月        三十      日
                                 臺灣新竹地方法院刑事第二庭
                                         法  官  楊  明  箴
右正本證明與原本無異。
如不服本判決，應於判決送達後十日內向本院提出上訴狀( 應附繕本 )，上訴於
臺灣高等法院。
          書記官  陳  進  楷
中    華    民    國      九十      年      十一      月        七      日
附錄法條：刑法第二百七十一條第一項、第二百七十七條第一項
刑法第二百七十一條
殺人者，處死刑、無期徒刑或十年以上有期徒刑。
刑法第二百七十七條第一項
傷害人之身體健康者，處三年以下有期徒刑、拘役或一千元以下罰金。


司法院資訊處製作；財團法人民間司法改革基金會備份。
